臺灣士林地方法院民事簡易判決
110年度士簡字第1479號
原      告  王士維  
            高壹年  
            賴鈺欣  
            黃裕芳  
            姜乃華  
被      告  高德智  
            白智豪  
            白惠玟  
            白俊    
上列當事人間因被告傷害等案件（109 年度訴字第449號、第513
號、第584號），原告提起刑事附帶民事訴訟請求損害賠償事件
（109 年度附民字第680 號），經本院刑事庭裁定移送前來，於
民國110 年12月14日言詞辯論終結，本院判決如下：    
    主  文
被告白智豪應給付原告王士維新臺幣壹萬元，及自民國一百零九
年十二月二十五日起至清償日止，按年息百分之五計算之利息。
被告白惠玟應分別給付原告王士維、高壹年、賴鈺欣、黃裕芳、
姜乃華各新臺幣壹萬元，及自民國一百零九年十二月二十五日起
至清償日止，按年息百分之五計算之利息。
被告白俊應分別給付原告王士維、高壹年、賴鈺欣、黃裕芳、姜
乃華各新臺幣壹萬元，及自民國一百零九年十二月二十五日起至
清償日止，按年息百分之五計算之利息。
原告其餘之訴駁回。
本判決原告勝訴部分得假執行。
    事實及理由要領
一、被告白智豪、白惠玟、白俊均經合法通知無正當理由未於言
    詞辯論期日到場，核無民事訴訟法第386條所列各款情形，
    爰依原告聲請，由其一造辯論而為判決。
二、原告起訴主張：被告白惠玟為址設臺北市○○區○○○路00○0號
    即店招「故鄉餐廳」(登記名稱:俊俊餐坊)之負責人。而被
    告高德智、白智豪、白俊為故鄉餐廳之員工。原告王士維、
    高壹年、賴鈺欣、黃裕芳、姜乃華為內政部移民署北區事務
    大隊臺北市專勤隊（下稱臺北市專勤隊）所屬之公務員。緣
    民國109年5月16日10時許，由臺北市專勤隊分隊長即原告王
    士維帶隊，率原告高壹年、賴鈺欣、黃裕芳、姜乃華及佐理
    員即訴外人鍾凱，至故鄉餐廳執行就業服務法(外國人非法
    工作)之查察勤務期間，被告因對原告執行勤務過程心生不
    滿，竟基於傷害及公然侮辱之犯意聯絡，竟分別對原告辱罵
    「幹你娘」等語，並共同於故鄉餐廳內推打、拉扯原告王士
    維，致原告王士維因而受有頭痛之傷害。被告所為上開共同
    不法侵害原告身體權及人格權之行為，已使原告精神上產生
    莫大痛苦。為此，爰依侵權行為法律關係提起本件訴訟等語
    ；並聲明：（一）被告應連帶給付原告王士維新臺幣（下同
    ）151,477元（含醫療費用：1,477元、傷害犯行精神慰撫金
    ：100,000元及公然侮辱犯行精神慰撫金：50,000元）；（
    二）被告應連帶給付原告高壹年、賴鈺欣、黃裕芳、姜乃華
    各50,000元（侮辱公務員犯行精神慰撫金），及均自起訴狀
    繕本送達翌日起至清償日止按年息百分之5計算之利息。
三、被告白智豪、白惠玟、白俊未於言詞辯論期日到場，到庭被
    告高德智則答辯略以：是原告的執法方式不對，所以才會有
    糾紛，本來就是原告不對，為何要伊賠償等語；並聲明：原
    告之訴駁回。
四、得心證之理由：
（一）關於原告王士維請求被告連帶賠償醫療費用及傷害犯行精
      神慰撫金部分：
　　1.按當事人主張有利於己之事實者，就其事實有舉證之責任
      ，民事訴訟法第277條前段亦有規定。另民事訴訟如係由
      原告主張權利者，應先由原告負舉證之責，若原告先不能
      舉證，以證實自己主張之事實為真實，則被告就其抗辯事
      實即令不能舉證，或其所舉證據尚有疵累，亦應駁回原告
      之請求，最高法院17年上字第917號判例可資參照。又因
      故意或過失，不法侵害他人之權利者，負損害賠償責任。
      故意以背於善良風俗之方法，加損害於他人者亦同，民法
      第184條第1項固定有明文。惟按侵權行為所發生之損害賠
      償請求權，以有故意或過失不法侵害他人之權利為其成立
      要件，若其行為並無故意或過失，即無賠償之可言。關於
      侵權行為賠償損害之請求權，以受有實際損害為成立要件
      ，若絕無損害亦即無賠償之可言。損害賠償之債，以有損
      害之發生及有責任原因之事實，並二者之間，有相當因果
      關係為成立要件。故原告所主張損害賠償之債，如不合於
      此項成立要件者，即難謂有損害賠償請求權存在，最高法
      院49年台上字第2323號判例亦足資參照。申言之，侵權行
      為之成立，應具備加害行為、侵害權利、行為不法、致生
      損害、相當因果關係、行為人具責任能力及行為人須有故
      意或過失等要件，若任一要件有所欠缺，即無侵權行為責
      任之可言，且原告亦應就上開要件負舉證責任。原告主張
      被告於上開時、地共同在故鄉餐廳內對其推打及拉扯，致
      其因而受有頭痛之傷害，屬不法侵害其身體權，應負連帶
      損害賠償責任等情，為被告所否認，並以前揭情詞置辯，
      揆之首揭說明，自應由原告就此有利於己之事實負舉證責
      任，合先敘明。
　　2.原告雖提出起訴書欲證明被告有共同為前開不法侵害其身
      體權之行為，惟查，原告王士維於案發當日即109 年5 月
      16日至臺北市立萬芳醫院就診，該院醫師開立之診斷證明
      書診斷欄記載：「病患主訴頭部被打（頭痛）」等語，而
      當時原告王士維就診時主訴有頭痛情形，經醫師診察無明
      顯病況及外傷等情。此外，再無原告王士維經診斷受有傷
      害之客觀醫療證據。則原告王士維主張其遭被告毆打而受
      有頭痛傷害乙節，僅有其自己之陳述，尚難認定被告有何
      傷害原告王士維犯行，此部分之事實業據本院以109年度
      訴字第449、513、584號刑事判決所認定甚詳，有上開刑
      事判決在卷可按。前開刑事判決認被告白智豪、白俊雖有
      與原告發生肢體衝突，然原告王士維未成傷，而被告高德
      智、白惠玟則並未與原告王士維發生肢體衝突，故刑事判
      決並未認定被告4人有對原告王士維構成傷害罪。是本件
      依原告王士維提出之全部事證，尚無從證明被告4人有共
      同不法侵害其身體權，其請求被告應連帶賠償伊醫療費用
      1,477元及傷害犯行精神慰撫金100,000元，為無理由，應
      予駁回。
（二）關於原告請求被告高德智、白智豪、白惠玟、白俊連帶賠
      償侮辱公務員犯行精神慰撫金部分：
　　1.原告主張被告白智豪、白惠玟、白俊於上開時、地於其等
      執行勤務期間，被告白惠玟、白智豪、白俊竟分別基於侮
      辱公務員及公然侮辱之犯意，被告白惠玟以「幹你娘，沒
      證件啦」等語辱罵原告王士維、高壹年、賴鈺欣、黃裕芳
      、姜乃華5人。被告白智豪以「幹你娘啊」等語辱罵原告
      王士維1人。被告白俊以「幹你娘一大早就來鬧店啦」等
      語辱罵原告王士維、高壹年、賴鈺欣、黃裕芳、姜乃華5
      人之事實，經本院以109年度訴字第449、513、584號刑事
      判決被告白智豪、白惠玟、白俊均犯侮辱公務員罪，各處
      拘役40日、30日、30日在案，有上開刑事判決在卷可按，
      堪認原告王士維依據侵權行為法律關係請求被告白智豪賠
      償其相當之精神慰撫金，及原告5人依侵權行為法律關係
      請求被告白俊、白惠玟2人分別賠償原告5人相當之精神慰
      撫金，於法有據。至於原告高壹年、賴鈺欣、黃裕芳、姜
      乃華4人對被告白智豪主張被告白智豪對其等4人有公然侮
      辱行為，因上開刑事判決中認定被告白智豪係辱罵原告王
      士維一人而已，並未認定被告白智豪有對原告高壹年、賴
      鈺欣、黃裕芳、姜乃華4人辱罵，又原告4人並未就此部分
      提出其他證據以實其說，原告4人主張被告白智豪有對其
      等4人公然侮辱或侮辱公務員之侵權行為並不可採，應予
      駁回。末查，原告5人均有主張被告高德智有侮辱公務員
      或公然侮辱犯行，亦應賠償其等相當之精神慰撫金，然前
      開刑事判決並未認定被告高德智有對原告為侮辱公務員或
      公然侮辱犯行，又原告5人均未舉證以實其說，故原告5人
      主張被告高德智有公然侮辱之侵權行為而請求其賠償云云
      ，並不可採，亦應予駁回。
　　2.次按慰撫金之賠償，其核給之標準固與財產上損害之計算
      不同，然非不可斟酌雙方身分資力與加害程度，及其他各
      種情形核定相當之數額（最高法院51年臺上字第223 號判
      例意旨參照）。又民法第195 條第1 項雖規定，不法侵害
      他人之身體、健康、名譽者，得請求賠償相當金額之非財
      產上之損害，惟所謂相當，除斟酌雙方身分資力外，尤應
      兼顧加害程度與其身體、健康影響是否重大以為斷（最高
      法院89年度臺上字第1952號判決意旨參照）。本件被告白
      智豪不法侵害原告王士維、被告白惠玟、白俊不法侵害王
      士維、高壹年、賴鈺欣、黃裕芳、姜乃華之名譽權，業據
      認定如前，則原告依上開規定分別請求被告賠償其等精神
      上所受之損害，即屬有據。爰審酌原告王士維碩士畢業、
      職業為公務員，原告高壹年、賴鈺欣、黃裕芳、姜乃華均
      為大學畢業、職業為公務員，而被告白智豪國中肄業、目
      前在餐廳擔任服務生，被告白惠玟高職畢業、目前為餐廳
      負責人，被告白俊國小畢業，現已退休等情，兼衡兩造身
      份、地位及經濟能力及被告之侵權行為對原告造成之侵害
      程度等一切情狀，認原告王士維於請求被告白智豪應賠償
      其10,000元及原告5人分別於請求被告白惠玟、白俊分別
      賠償其等各10,000元精神慰撫金之範圍內為適當，應予准
      許。逾此部分之請求，為無理由，應予駁回。
五、從而，原告5人依侵權行為法律關係，原告王士維訴請被告
    白智豪為如主文第1項所示之給付、原告5人分別訴請被告白
    惠玟為如主文第2項所示之給付、原告5人分別訴請被告白俊
    為如主文第3項範圍內，為有理由，應予准許，逾此範圍之
    請求，均為無理由，應予駁回。
六、本件原告勝訴部分係就民事訴訟法第427條第1項訴訟適用簡
    易程序所為被告敗訴之判決，依同法第389條第1項第3款規
    定，應依職權宣告假執行。
七、本件係刑事附帶民事訴訟，由合議庭裁定移送民事庭之事件
    ，依刑事訴訟法第504條第2項之規定，免納裁判費，故本件
    無應確定之訴訟費用額。 
中　　華　　民　　國　　110 　年　　12　　月　　28　　日
　　　　　　　　　士林簡易庭法  官  張明儀
以上正本係照原本作成。
如不服本判決，應於送達後20日內，向本院提出上訴狀並表明上
訴理由，如於本判決宣示後送達前提起上訴者，應於判決送達後
20日內補提上訴理由書（須附繕本）。
中　　華　　民　　國　　110 　年　　12　　月　　28　　日
                            書記官  劉彥婷